【裁判字號】    91,國,19
【裁判日期】    920212
【裁判案由】    國家賠償
【裁判全文】
臺灣臺中地方法院民事判決  九十一年度國字第一九號
    原      告  甲○○
    被      告  台中縣政府
    法定代理人  丙○○
    訴訟代理人  丁○○
                乙○○
右當事人間請求國家賠償事件，本院判決如左：
    主    文
原告之訴駁回。
訴訟費用由原告負擔。
    事    實
甲、原告方面：
  一、聲明：被告應給付原告新台幣（下同）一百三十三萬三千元及自起訴狀繕本送
            達被告翌日起至清償日止，按週年利率百分之五計算之利息。
  二、陳述：
   (一) 緣原告所有之坐落豐原市○○段五六○地號土地係屬畸零地，需有二公尺以上
      之建築線寬度。惟被告八十八年七月三十日工建字第二一一六五七號函，核准
      訴外人林茂雄（原告誤載為林茂松）八十八工建建字第一九二六號建造執照在
      同段五七八之一地號（已合併入同段五六二地號）土地上建築一根柱子，違反
      台灣省畸零地使用規則第十一條規定及台灣省建築管理規則第八條第二款規定
      ，致原告所有系爭五六０地號土地之畸零地申請建築之寬度僅剩一‧四二公尺
      建築線，無法申請建築，建地變成死地，土地價值一落千丈，原告因而受有系
      爭五六０地號土地面積六二平方公尺，每平方公尺二萬一千五百元，合計一百
      三十三萬三千元之損害，被告上開八十八年七月三十日工建字第二一一六五七
      號函核准建造執照之執行職務違法故意侵害原告之權利，並與原告所受之損害
      間有因果關係，被告應負損害賠償責任，原告於九十一年七月二十六日以書面
      向被告請求賠償，被告竟予拒絕。爰依國家賠償法第二條第二項、第八條第一
      項規定提起本訴。
   (二) 被告拒絕賠償意旨雖稱「無因果關係」云云。惟查，被告於七十三年間放任訴
      外人林茂雄侵占原告欲向被告申請建橋之Ａ點上端三角形之國有水利地，復於
      八十六年十一月七日將五七地號水利地併入五六二地號土地Ａ點二‧八平方公
      尺原有二‧五公尺寬之水滴寬度，致原告欲申請建築線二‧五公尺減少四十公
      分剩餘二‧一公尺，惟原告欲申請建築線尚有二公尺以上，故原告尚能忍受。
      又原告已另案起訴確認原告對訴外人林德悠所有同段五六一地號土地有通行權
      ，業經本院八十六年度簡上字第一二五號民事判決確定，原告只需再與國有財
      產局、縣政府協議在水利地上蓋橋就有建築線即可申請建築。訴外人林茂雄明
      知原告要申請指定建築線二公尺以上（此由林茂雄之父林德悠於鈞院豐原簡易
      庭八十五年豐調字第四五九號答辯狀內容可知），被告與林茂雄明知上情，被
      告竟以八十八年七月三十日工建字第二一一六五七號函，核准訴外人林茂雄在
      五六二地號土地上建築一根柱子，係衝著原告通行權訴訟勝訴而來，破壞原告
      依台灣省建築管理規則須二公尺建築線始能建築之情形，只剩一‧四二公尺建
      築線，致原告所有陽明段五六０地號土地再不能申請建築，而受有損害，怎能
      稱無因果關係，且係故意侵權行為，被告所辯無因果關係，顯不可採。
   (三) 又被告辯稱原告之請求權已罹於時效云云。惟查，上開行政處分係送達於直接
      當事人林茂雄，原告為利害關係人，並非收受上開處分者，原告本來只知加損
      害於原告之人係林茂雄，原告知悉被告加損害於原告之時應自九十年十二月六
      日即原告於訴願補充理由書中提出國家賠償之日期起算，故於九十一年七月二
      十九日請求國家賠償並未罹於時效。
   (四) 行政法院八十五年判字第二九五號判決被告敗訴，判決主文為「再訴願決定、
      訴願決定均撤銷，另為適法之決定」，惟被告迄今尚未為適法之決定。至於行
      政法院八十五年度裁字第一五九二號裁定，係兩筆土地合併問題，原告請求損
      害賠償，遭裁定以程序問題駁回。另台中高等行政法院九十一年訴字第二六五
      號行政訴訟以裁定駁回，亦為程序問題。
   (五) 原告所有之土地雖是畸零地，但依台灣省畸零地使用規則第十條規定，符合建
      築線面臨路寬七公尺至十五公尺規定，亦即面臨十一公尺半之道路，基地寬度
      五‧七公尺，深度‧五公尺，面積超過四二平方公尺（扣除空地在三六平方公
      尺以上），不必合併即符合上開規定准予建築，且已得鈞院八十六年度簡上字
      第一二五號民事判決判決通行權二‧五公尺，正要依判決旨意向有關機關即被
      告進行協議以取得建築線二公尺以上之際，被告辯稱原告之土地不能建築使用
      ，與法不合。又原告申請在水利地架橋的同意權應該是在台中縣政府不是國有
      財產局。水利地是政府的，國有財產局只是私權的代理人，架橋是公權力應該
      由被告管理。
  三、證據：提出下列證據。
      證一：台灣省建築管理規則第八條。
      證二：土地複丈成果圖（本院豐原簡易庭八十八年豐簡字第五二六號民事判決
            之附圖乙）。
      證三：土地登記謄本。
      證四：行政法院八十五年判字第二九五號判決
      證五：訴願補充理由書。
      證六：被告拒絕賠償理由書。
      證七：地籍圖謄本一件。
      證八：八十四年三月八日申請書一件、被告八十四年三月二十八日八四府工建
            字第五五五六０號函。
      證九：台灣省政府八十四年六月二十八日八四府訴三字第一五四八一九號訴願
            決定書。
      證十：內政部八四年十一月二十四日台八四內訴字第八四０三六八０號內政部
            函暨再訴願決定書。
      證十一：行政法院八十五年判字第二九五號判決。
      證十二：行政法院八十五年度裁字第一五九二號裁定書。
      證十三：本院八十六年度簡上字一二五號民事判決書。
      證十四：本院八十六年度簡上字一二五號民事判決附圖之複丈成果圖。
      證十五：本院豐原簡易庭八十六年度豐調字第四五九號民事事件林德悠答辯狀。
乙、被告方面：
  一、聲明：駁回原告之訴。
  二、陳述：
   (一) 關於被告七十四年三月二十二日七四建管字第四○四五五號函核發七三建都營
      使字第一二三五號使用執照之行政處分部分：
    １、查原告前以所有座落豐原市○○段五六○地號畸零地（亦為裡地），依臺灣
        省畸零地使用規則第十一條規定，非與相鄰之同段五六一地號土地合併，無
        法建築使用為理由，就被告七十四年三月二十二日七四建管字第四○四五五
        號函核發七三建都營使字第一二三五號使用執照，其屬建築基地內之法定空
        地是否包括陽明段五六一地號土地，是否有誤計法定空地等事項申請查明，
        俾辦理原告所有系爭陽明段五六○地號畸零地合併事宜，經被告審查認為原
        告所有系爭陽明段五六○地號畸零地，縱與相鄰之同段五六一地號土地合併
        ，其與都市○○道路間有一寬約二‧五公尺之水溝分隔，系爭五六○地號建
        築基地亦無獨立之出入口，仍無法面臨建築線申請建築使用，況五六一地號
        土地，係由重測前之豐原市○○○段五五八之二地號土地分割出，五十三年
        七月十八日因都市計畫而逕為分割，該筆土地面積五三二平方公尺，最小寬
        度十一公尺，最小深度一○‧五公尺，依臺灣省畸零地使用規則第十一條規
        定得准予建築，為訴外人林黃蘭對七三建都營使字第一二三五號使用執照中
        之法定空地，被告乃以八十四年三月二十八日府工建字第五五五六○號函復
        不予檢討畸零地為由，否准原告合併之申請。
    ２、原告不服被告前開函復，循序提起訴願、再訴願及行政訴訟，分別經臺灣省
        政府八十五年五月三日府訴三字第一五二一八三號訴願決定駁回、內政部八
        十五年九月十一日台內訴字第八五○二七三七號再訴願決定駁回，均從實體
        上決定及行政法院八十五年度裁字第一五九二號裁定駁回在案。且行政法院
        八十五年判字第二九五號判決結果，並未涉及被告執行職務行使公權力事項
        ，更非謂本件被告所為核發該使用執照之行政處分應予撤銷，或被告有何應
        另為適法決定之作為義務，實難僅憑該行政法院判決即堪認被告有何負另為
        適法決定之作為義務卻未為者可言，因之，自亦無從認被告有何違法或不當
        致其受有損害之情形，此有本院九十年一月五日八十九年度國字第一四號民
        事判決理由三參照，是原告起訴狀事實及理由二所稱：「惟至今均未蒙適法
        上之決定。至於行政法院八十五年度裁字第一五九二號裁定，：：，臺中高
        等行政法院以九十一年七月十八日九十一年度訴字第二六五號裁定駁回一節
        ，亦屬程序問題。」顯有誤解。
    ３、另原告就被告前核發七三建都營使字第一二三五號使用執照乙節，亦於八十
        九年六月二十二日向被告請求國家賠償，經被告以八十九年十月三十日八十
        九年法賠字第○一○號拒絕賠償理由書拒絕後，原告不服，向本院起訴，經
        該院以九十年一月五日八十九年度國字第一四號民事判決：「原告之訴駁回
        。」確定。
   (二) 關於被告八十八年七月三十日工建字第二一一六五七號函核發訴外人林茂雄八
      八工建建字第一九二六號建造執照部分：
    １、原告復執相同理由，主張被告八十八年七月三十日工建字第二一一六五七號
        函違法核發訴外人林茂雄八八工建建字第一九二六號建造執照，原告不服提
        起訴願，惟經內政部九十一年四月十八日台內訴字第○九一○○○九一七四
        號訴願決定駁回，訴願決定理由略謂：「本部審酌上開原處分機關所屬工務
        局八十八年七月三十日號函核發之八八工建建字第一九二六號建造執照，其
        建築基地為陽明段五六一、五六二地號土地，該建築基地原領有前開七三建
        都營使字第一二三五號使用執照（編號b3  戶），此次建造執照之核發，係
        針對原有建築物外增建騎樓面積○‧四二平方公尺，二樓○‧三三平方公尺
        部分所核發，經核並無錯誤，原處分仍應予以維持。」，原告不服再提出行
        政訴訟，亦經臺中高等行政法院以九十一年七月十八日九十一年度訴字第二
        六五號裁定駁回。
    ２、另有關被告八八工建建字第一九二六號建造執照，基地坐落於豐原市○○段
        五六一地號、五六二地號土地，該建築基地原領有被告核發七三建都營使字
        第一二三五號使用執照（編號b3戶），增建面積騎樓為○、四二平方公尺，
        二樓為○‧三三平方公尺，其中原告所陳國有水利地豐原市○○段五七八之
        一地號土地，面積○‧二八平方公尺，係八十六年十一月七日分割自同段五
        七八地號土地，八十七年一月十九日由五六二地號土地所有權人林茂雄買受
        ，且已併入八八工建建字第一九二六號建造執照基地內，經查閱八八工建建
        字第一九二六號建造執照卷內土地登記簿謄本及地籍圖謄本，五七八之一地
        號土地確已併入五六二地號土地內，故被告八八工建建字第一九二六號建造
        執照有關建築基地之檢討及建造執照之核發，係依據臺灣省畸零地使用規則
        第十一條、建築法第九條及第二十八條等相關法令辦理，依法核無違誤。
   (三) 再查，原告因申請畸零地合併使用事件，不服被告以八十三年十月二十八日八
      三府工建字第二五八一八三號否准所請，原告提起訴願，亦經臺灣省政府八十
      四年二月二十八日八四府訴一字第一四五○一九號決定：「訴願駁回。」、內
      政部八十四年十月十六日台八四內訴字第八四○三六七九號再訴願決定：「再
      訴願駁回。」確定在案。
   (四) 至於原告對於毗鄰訴外人林德悠所有座落豐原市○○段五六一地號土地，業經
      本院以八十六年度簡上字第一二五號民事確認通行權民事判決：「確認上訴人
      （原告）就被上訴人（林德悠）所有座落臺中縣豐原市○○段五六一地號土地
      內如附圖乙案所示斜線部分，面積○‧○○一三四七公頃之通行權存在。」，
      原告仍得為通行之使用。且「查上訴人（原告）所有不通公路之五六○地號土
      地，與公路即豐原市○○街之間，有二筆以上不同地主土地之隔，分別係五六
      一地號、五七八地號、五五七地號等土地，故上訴人（原告）除得經由五六一
      及系爭（五六二）土地以至公路外，亦得經由五六一、五七八、五五七地號土
      地以至公路，或經由五七八、五五七地號土地以至公路，：：。」，原告與訴
      外人林茂雄間確認通行權等事件本院八十九年度簡上字第四一號民事判決理由
      六參照，足見原告除本件系爭五六一地號之外，尚得經由其他地號土地為通行
      之使用。
   (五) 本件原告所有坐落豐原市○○段五六○地號畸零地不能建築使用之原因，肇因
      於該畸零地本身面積過小，縱然合併後仍為畸零地，且面臨水溝，未面臨建築
      線，未具獨立之出入口所致，與被告核發建造執照並無因果關係，自不負國家
      賠償責任。
   (六) 同段五七八之一地號土地是由國有財產局賣給林茂雄，已經與五六二地號土地
      合併，和五六一地號土地並非同一筆土地。五六一地號土地是五六二地號土地
      之法定空地，依建築基地法定空地分割辦法第三條第三款、第四款規定，法定
      空地必須面臨道路，且有獨立出入口才能分割，故五六一地號土地並不符合，
      無法分割與原告的五六二地號合併，因此原告的土地無法建築。
   (七) 又依據國家賠償法第八條第一項規定：「賠償請求權，自請求權人知有損害時
      起，因二年間不行使而消滅；：：。」，準此，自被告八十八年七月三十日工
      建字第二一一六五七號函核發訴外人林茂雄八八工建建字第一九二六號建造執
      照起算，至原告九十一年七月二十九日請求國家賠償日止，業經罹於二年短期
      時效，被告有拒絕給付抗辯權。
丙、本院依職權調借行政法院八十五年判字第二九五號、八十五年度裁字第一五九二
    號行政訴訟卷宗、台中高等行政法院九十一年訴字第二六五號行政訴訟卷宗、內
    政部內訴字RO20103之30號（訴願案號0000000000）訴願卷宗、本院八十九年度
    國字第一四號國家賠償事件民事卷宗、本院八十六年度簡上字第一二五號確認通
    行權事件民事卷宗。
    理    由
一、按依本法請求損害賠償時，應先以書面向賠償義務機關請求之。賠償義務機關拒
    絕賠償，或自提出請求之日起逾三十日不開始協議，或自開始協議之日起逾六十
    日協議不成立時，請求權人得提起損害賠償之訴。國家賠償法第十條第一項、第
    十一條第一項分別定有明文。查本件原告已於九十一年七月二十九日以書面向被
    告請求賠償，經被告拒絕賠償，此經原告提出拒絕賠償理由書一件為證，且為被
    告所不爭執，是原告於起訴前已履行前揭法條之前置程序規定，合先明。
二、原告起訴主張原告所有之豐原市○○段五六○地號土地係屬畸零地，需有二公尺
    以上之建築線寬度。惟被告八十八年七月三十日工建字第二一一六五七號行政處
    分，核准訴外人林茂雄八十八年一九二六號建造執照在同段五七八之一地號（已
    合併入同段五六二地號）土地上即附圖所示Ａ點蓋一根柱子，違反台灣省畸零地
    規則第十一條規定及台灣省建築管理規則第八條第二款規定，致原告所有系爭五
    六０地號土地之畸零地申請建築之寬度僅剩一‧四二公尺建築線，無法申請建築
    ，建地變成死地，土地價值一落千丈，原告因而受有系爭五六０地號土地面積六
    二平方公尺，每平方公尺二萬一千五百元，合計一百三十三萬三千元之損害，被
    告上開八十八年七月三十日工建字第二一一六五七號函係故意侵害原告之權利，
    並與原告所受之損害有因果關係，被告應負損害賠償責任，原告以書面向被告請
    求賠償，被告竟予拒絕。爰依國家賠償法第二條第二項、第八條第一項規定提起
    本訴云云。被告則以被告八八工建建字第一九二六號建造執照，基地坐落於豐原
    市○○段五六一地號、五六二地號土地，該建築基地原領有被告核發七三建都營
    使字第一二三五號使用執照，增建面積騎樓為○‧四二平方公尺，二樓為○‧三
    三平方公尺，其中原告所陳國有水利地豐原市○○段五七八之一地號土地，面積
    ○‧二八平方公尺，係八十六年十一月七日分割自同段五七八地號土地，八十七
    年一月十九日由五六二地號土地所有權人林茂雄買受，且已併入八八工建建字第
    一九二六號建造執照基地內，經查閱八八工建建字第一九二六號建造執照卷內土
    地登記簿謄本及地籍圖謄本，五七八之一地號土地確已併入五六二地號土地內，
    故被告八八工建建字第一九二六號建造執照有關建築基地之檢討及建造執照之核
    發，係依據臺灣省畸零地使用規則第十一條、建築法第九條及第二十八條等相關
    法令辦理，依法核無違誤。又原告主張被告八十八年七月三十日工建字第二一一
    六五七號函違法核發訴外人林茂雄八八工建建字第一九二六號建造執照，原告不
    服提起訴願，惟經內政部九十一年四月十八日台內訴字第○九一○○○九一七四
    號訴願決定駁回，原告不服再提起行政訴訟，亦經臺中高等行政法院以九十一年
    七月十八日九十一年度訴字第二六五號裁定駁回。又被告核發上開建造執照，與
    原告所有畸零地不能建築使用之間並無相當因果關係，且原告本件國家賠償請求
    權亦已罹於時效等語置辯。
三、按公務員於執行職務行使公權力時，因故意或過失不法侵害人民自由或權利者，
    國家應負損害賠償責任。公務員怠於執行職務，致人民自由或權利遭受損害者亦
    同，國家賠償法第二條定有明文。又按損害賠償之債，以有損害之發生及責任原
    因之事實，並二者之間有相當因果關係為成立要件（最高法院四十八年台上字第
    四八一號判例意旨參照）。是國家賠償請求權之成立要件，須以公務員之執行職
    務為具有故意或過失之不法行為，及人民之自由或權利須受有損害，且該損害之
    發生與有責任原因之事實間具有相當因果關係為必要。次按人民對於中央或地方
    機關之行政處分，認為違法或不當，致損害其權利或利益者，得依本法提起訴願
    。但法律另有規定者，從其規定。人民因中央或地方機關之違法行政處分，認為
    損害其權利或法律上之利益，經依訴願法提起訴願而不服其決定，或提起訴願逾
    三個月不為決定，或延長訴願決定期間逾二個月不為決定者，得向高等行政法院
    提起撤銷訴訟。民事或刑事訴訟之裁判，以行政處分是否無效或違法為據者，應
    依行政爭訟程序確定之。訴願法第一條第一項、行政訴訟法第四條第一項、第十
    二條第一項分別定有明文。查本件原告主張被告八十八年七月三十日工建字第二
    一一六五七號函違法核准訴外人林茂雄八八工建建字第一九二六號建造執照在同
    段五七八之一地號（已合併入五六二地號）土地上建築，係屬故意侵權行為，致
    原告所有之同段五六０地號土地因而無法建築，而受有該土地價值即面積六二平
    方公尺，每平方公尺二萬一千五百元，合計一百三十三萬三千元之損害，被告應
    負國家賠償責任云云，被告則以前詞抗辯，是本件原告請求國家賠償有無理由，
    首應審酌者，係被告八十八年七月三十日工建字第二一一六五七號函核准訴外人
    林茂雄八八工建建字第一九二六號建造執照之行為有無不法之情形，而被告上開
    核准建造執照之決定係行政機關本於公權力所為之行政處分，故本件原告請求國
    家賠償有無理由之先決問題係該行政處分有無不法。而我國現行裁判管轄，有關
    行政不法之判斷，原則上專屬於行政救濟範圍，民事法院並無審判之權限，是本
    民事法院就被告前開行政處分有無違法或不當之判斷，依前揭說明，即應受行政
    救濟程序之拘束，不得再行審查。
四、查本件原告主張被告違法核發訴外人林茂雄八八工建建字第一九二六號建造執照
    云云，被告則予否認，並抗辯原告不服被告前函，已提起訴願，惟經內政部九十
    一年四月十八日台內訴字第○九一○○○九一七四號訴願決定駁回，原告不服再
    提出行政訴訟，亦經臺中高等行政法院以九十一年七月十八日九十一年度訴字第
    二六五號裁定駁回等語。經查，原告以其所有系爭五六○地號畸零地，依臺灣省
    畸零地使用規則第十一條規定，非與相鄰之同段五六一地號土地合併，無法建築
    使用，該相鄰之五六一地號土地非經留出合併所必須之土地，亦不得建築為理由
    ，就被告所屬工務局八十八年七月三十日工建字第二一一六五七號函核發訴外人
    林茂雄八八工建建字第一九二六號建造執照，原告以利害關係人之身分向內政部
    提起訴願，惟經內政部九十一年四月十八日台內訴字第○九一○○○九一七四號
    訴願決定駁回，訴願決定理由略謂：「本部審酌上開原處分機關所屬工務局八十
    八年七月三十日號函核發之八八工建建字第一九二六號建造執照，其建築基地為
    陽明段五六一、五六二地號土地，該建築基地原領有前開七三建都營使字第一二
    三五號使用執照（編號b3戶），此次建造執照之核發，係針對原有建築物外增建
    騎樓面積○‧四二平方公尺，二樓○‧三三平方公尺部分所核發，經核並無錯誤
    ，原處分仍應予以維持。」，原告不服上開訴願決定再提起行政訴訟，聲明第一
    項為「前開訴願決定書廢棄」；第二項為「被告官署一再違反法規，致被告畸零
    地（建地）變成死地，應賠償損害面積六二平方公尺，每平方公尺公告現值二一
    ，五００元，計一，三三三，０００元」；第三項「訴訟費用由被告負擔」。經
    臺中高等行政法院九十一年度訴字第二六五號事件受理，嗣原告於行政訴訟準備
    程序中陳稱「起訴狀訴之聲明第一項請求撤回」，臺中高等行政法院九十一年度
    訴字第二六五號以裁定駁回原告之之訴，其理由係略以：按提起行政訴訟，得於
    同一程序中，合併請求損害賠償，行政訴訟法第七條定有明文，是損害賠償之請
    求，應合併於行政訴訟而提，不能單獨向本院起訴請求，又原告之訴，起訴不合
    程式或不備其他要件者，行政法院應以裁定駁回之，同法第一百零七條第一項第
    十款定有明文。本件原告以被告違反法規，致原告之畸零地變成死地為由，向被
    告單獨起訴請求被告賠償新台幣一百三十三萬三千元，於法不合，應予駁回云云
    ，此經本院調閱上開內政部訴願卷宗及臺中高等行政法院九十一年度訴字第二六
    五號行政訴訟卷宗查明屬實。是就原告以被告上開行政處分違法，請求被告賠償
    部分遭行政法院以起訴不合法駁回其訴，固屬程序上之裁定，就該賠償訴訟不生
    實體上之確定力，然關於原告主張被告八十八年七月三十日工建字第二一一六五
    七號函核發訴外人林茂雄八八工建建字第一九二六號建造執照違法一事，原告既
    已提起訴願而遭駁回，其再提起行政訴訟後，復撤回對訴願決定聲明不服之聲明
    ，依行政訴訟第一百十五條準用民事訴訟法第二百六十三條之規定，則視同原告
    未對該訴願決定提起行政訴訟，前開訴願決定即因而確定，故此部分行政救濟程
    序即已完成確定，關於被告上開行政處分，既經訴願機關認定並無違誤，應予維
    持，則本院就該行政處分是否違法或不當之判斷，自應以上開行政救濟程序之判
    斷為依據，不應再為不同之判斷，亦即本院無從再為審查被告八十八年七月三十
    日工建字第二一一六五七號函核發訴外人林茂雄八八工建建字第一九二六號建造
    執照有無不法。
五、至於原告主張行政法院八十五年判字第二九五號判決被告敗訴，判決主文為「再
    訴願決定、訴願決定均撤銷，另為適法之決定」，惟被告迄今尚未為適法之決定
    云云。被告則抗辯：行政法院八十五年判字第二九五號判決結果，並未涉及被告
    執行職務行使公權力事項，更非謂本件被告所為核發該使用執照之行政處分應予
    撤銷，或被告有何應另為適法決定之作為義務，實難僅憑該行政法院判決即堪認
    被告有何負另為適法決定之作為義務卻未為者可言，因之，自亦無從認被告有何
    違法或不當致其受有損害之情形，此有本院九十年一月五日八十九年度國字第一
    四號民事判決理由三參照等語。經查，該行政法院八十五年判字第二九五號判決
    之事件緣由及始末，茲說明如后：
 (一) 被告所屬建設局曾於七十四年三月二十二日號以七四建管字第四○四五五號函核
    發訴外人林黃蘭七三建都營使字第一二三五號使用執照，因其使用執照其法定空
    地包括豐原市○○段五六一地號土地，原告因而以其所有坐落同段五六０地號畸
    零地（亦為裡地），依臺灣省畸零地使用規則第十一條規定，非與相鄰之同段五
    六一地號土地合併，無法建築使用為理由，就被告所屬建設局七十四年三月二十
    二日七四建管字第四○四五五號函核發訴外人林黃蘭七三建都營使字第一二三五
    號使用執照，其屬建築基地內之法定空地是否包括陽明段五六一地號土地，是否
    有誤計法定空地等事項申請查明，俾辦理原告所有系爭陽明段五六○地號畸零地
    合併事宜，經被告以八十四年三月二十八日府工建字第五五五六０號函函復原告
    ，略以：「本案經查該土地在申請時因基地右現有水溝，且台端所有土地為裡地
    ，所以依規定不須檢討畸零地」，原告不服上開被告函復，乃循序提起訴願、再
    訴願，而訴願、再訴願函文均以上開函文，僅係事實的敘述及理由的說明，並非
    訴願法上之行政處分，原告遽提訴願、再訴願，程序自有未合，遂均為不予受理
    之決定，嗣原告再提起行政訴訟，經行政法院判決「再訴願及訴願決定均撤銷」
    ，其理由略以：原告係對於被告核發七三─一二三五號使用執照基地空地比之處
    分不服，基於利害關係人之地位，提起一再訴願，請求撤銷被告核發系爭使用執
    照之處分，雖訴願書列有被告84.3.28府工建字第五五五六０函，惟原告不服之
    訴願標的，應探究當事人之真意，乃訴願及再訴願未就被告核發系爭使用執照空
    地比有無違誤，從實體上予審理，竟以被告84.3.28府工建字第五五五六０函係
    事實的敘述及理由的說明，並非行政處分，均從程序上予以駁回，自有未合，均
    應予撤銷，另為適法上決定﹕﹕。」，此有原告提出之被告八十四年三月二十八
    日八四府工建字第五五五六０號函、台灣省政府八十四年六月二十八日八四府訴
    三字第一五四八一九號訴願決定書、內政部八四年十一月二十四日台八四內訴字
    第八四０三六八０號內政部函暨再訴願決定書、行政法院八十五年判字第二九五
    號判決一件附卷可憑，並經本院調閱行政法院八十五年判字第二九五號卷宗查明
    屬實。
  (二)因前揭行政法院判決「再訴願及訴願決定均撤銷」，並諭知應另為適法之決定，
    原訴願機關即臺灣政府乃再以八十五年五月三日八五府訴三字第一五二一八三號
    訴願決定，駁回原告之訴願，原告再提起再訴願，經內政部八十五年九月十一日
    台（85）內訴字第八五０二七三七號決定：「再訴願駁回。」，其理由略以：「
    原告所有五六０地號土地為畸零地，且未臨接建築線，與鄰地即同段五六一地號
    土地合併後，仍未臨建築線，為畸零之「裡地」，又同段五六一地號土地，係由
    重測前之豐原市○○○段五五八─二地號分割出，民國五十三年七月十八日因都
    市計畫而逕為分割，該筆土地面積五三二平方公尺，最小寬度十一公尺，最小深
    度一○‧五公尺，依臺灣省畸零地使用規則第十一條規定得准予建築，為訴外人
    林黃蘭對七三建都營使字第一二三五號使用執照中之法定空地，被告乃以八十四
    年三月二十八日府工建字第五五五六○號函復不予檢討畸零地為由，否准原告合
    併之申請。揆諸首揭規定，並無不合，原決定亦無不洽，均應予以維持」。又原
    告就該再訴願決定，再提起行政訴訟，然其聲明略以：為被告應賠償原告二百五
    十六萬一千九百八十三元，行政法院遂以原告不對被告否准二地合併之處分，提
    出爭訟，竟請求被告賠償系爭土地不能合併建築之地價損失，無異對已經訴願、
    再訴願者，未提行政訴訟，對未提訴願、再訴願者，逕提行政訴訟，其訴自非合
    法云云為由，而予裁定駁回。此有本院調取之行政法院八十五年度裁字第一五九
    二號裁定行政法院卷宗可資為憑，故該五六一地號土地係同段五六二地號土地之
    法定空地無誤，原告關於此部分爭議之行政爭訟程序亦已確定。
 (三) 故該行政法院八十五年判字第二九五號判決之訴訟標的與本件原告請求國家賠償
    之內容即被告核發訴外人林茂雄八八工建建字第一九二六號建造執照一事不同，
    且就該事件訴訟標的之原告就被告於七十四年三月二十二日號以七四建管字第四
    ○四五五號函核發訴外人林黃蘭七三建都營使字第一二三五號使用執照，其使用
    執照其法定空地包括豐原市○○段五六一地號土地一事之行政爭訟程序亦已駁回
    原告之訴願確定。原告引用行政法院八十五年判字第二九五號判決用以佐證本件
    被告八十八年七月三十日工建字第二一一六五七號函，核准訴外人林茂雄八十八
    工建建字第一九二六號建造執照一事為違法故意侵權行為，尚屬無據。
六、綜上所述，被告八十八年七月三十日工建字第二一一六五七號函核准訴外人林茂
    雄八八工建建字第一九二六號建造執照一事，既經行政救濟程序確定並無不法，
    本院即不應再為不同之判斷，是原告主張被告上開行為係違法，即無可採，被告
    所為自無成立侵權行為之可言。從而，原告依國家賠償法之規定，請求被告賠償
    一百三十三萬三千元及自起訴狀繕本送達被告翌日即九十一年十一月二十一日起
    至清償日止，按週年利率百分之五計算之利息，為無理由，應予駁回。
七、因本案事證已臻明確，兩造其餘主張陳述及所提之證據，均毋庸再予審酌，附此
    敘明。
八、據上論結，本件原告之訴為無理由，依民事訴訟法第七十八條，判決如主文。
中      華      民      國    九十二    年      二      月    十二      日
                                    臺灣臺中地方法院民事第三庭
~B法      官  張瑞蘭
右為正本係照原本作成
如不服本判決，應於判決送達後二十日內，向本院提出上訴狀。
中      華      民      國    九十二    年      二      月    十二      日
~B法院書記官


司法院資訊處製作；財團法人民間司法改革基金會備份。
